【裁判字號】    90,訴,833
【裁判日期】    900831
【裁判案由】    毒品危害防制條例
【裁判全文】
臺灣臺北地方法院刑事判決                            九十年度訴字第八三三號
    公  訴  人  臺灣臺北地方法院檢察署檢察官
    被      告  乙○○
右列被告因違反毒品危害防制條例案件，經檢察官提起公訴（九十年度毒偵字第七八
號），本院判決如左：
    主      文
乙○○施用第一級毒品，累犯，處有期徒刑拾月；又持有第二級毒品，累犯，處有期
徒刑參月，扣案之含有第二級毒品大麻成分煙草壹包（煙草重零點柒肆公克）沒收銷
燬。應執行有期徒刑壹年，扣案之含有第二級毒品大麻成分煙草壹包（煙草重零點柒
肆公克）沒收銷燬。
    事      實 ：
一、乙○○前於民國八十六年間因藥事法等案件，經本院判處應執行有期徒刑一年二
    月確定，於八十七年三月二十四日入監執行，又因前於八十七年間犯贓物罪，經
    臺灣高等法院判處有期徒刑三月確定，並裁定更定其上開所犯之罪應執行有期徒
    刑一年四月，於八十八年一月七日假釋出監，八十八年八月七日假釋縮刑期滿未
    經撤銷，而以已執行完畢論。後再因施用第二級、第一級毒品案件，分經本院以
    八十八年度毒聲字第一二五六號、臺灣士林地方法院以八十九年度毒聲字第一七
    三九號裁定送觀察、勒戒後，均認無繼續施用毒品之傾向，分經臺灣臺北地方法
    院檢察署檢察官於八十九年三月十日以八十九年度毒偵緝字第三九號、八十九年
    度毒偵字第八七八號及臺灣士林地方法院檢察署檢察官於八十九年九月二十五日
    以八十九年度毒偵字第二一七一號為不起訴處分在案。詎其仍不知戒絕毒癮，於
    八十九年十月十日（起訴書誤載為十六日）下午四時五十分許採尿回溯前四、五
    日內某時，在不詳地點、以不詳方法施用第一級毒品海洛因或嗎啡；另又持有含
    第二級毒品大麻成分之煙草一包（煙草重０．七四公克），嗣為警於八十九年十
    月十日（起訴書誤載為十六日）下午四時三十分許，在國道一號公路后里收費站
    南向處查獲，並扣得上開含有第二級毒品大麻成分之煙草一包（煙草重０．七四
    公克）。
二、案經內政部警政署國道公路警察局第三警察隊報告臺灣臺中地方法院檢察署呈請
    臺灣高等法院檢察署令轉臺灣臺北地方法院檢察署檢察官偵查起訴。
    理      由
一、訊據被告乙○○固坦承持有扣案之含有第二級毒品大麻成分煙草一包之事實，惟
    矢口否認其有施用第一級毒品之犯行，辯稱：我有吸用大麻，但未施用第一級毒
    品云云。經查，被告為警查獲後，於八十九年十月十日下午四時五十分訊問後採
    集其尿液送驗（送驗項目：一、鴉片類毒品檢驗，包括鴉片、嗎啡、海洛因。二
    、安非他命類毒品檢驗。三、大麻檢驗。），法務部調查局以「螢光偏極免疫分
    析法」篩檢及以「氣相層析質譜儀分析法」確認之結果，為嗎啡陽性反應、甲基
    安非他命陽性反應（施用第二級毒品部分，業經臺灣臺北地方法院檢察署檢察官
    以九十年度毒偵字第七八號為不起訴處分在案）及大麻陰性反應，此有法務部調
    查局檢驗通知書一紙附卷足憑。而嗎啡經化學合成可製得海洛因，海洛因因施打
    入人體後，經代謝作用，又可生成嗎啡，因此無論施用嗎啡或海洛因，進入人體
    後，最後均嗎啡型態排放於尿液中。一般人施打海洛因或嗎啡，可於尿液中檢驗
    出煙毒反應之時間，視施打量之多少及個人代謝分泌情況而定，施打量多者，於
    施打後四、五日仍有可能檢出煙毒反應，此業經法務部調查局於八十年三月二十
    八日以（80）發技一字第一八八九號函釋甚明，從而，被告於八十九年十月十日
    下午四時五十分許採尿回溯前四、五日內之某時，在不詳地點施用第一級毒品海
    洛因或嗎啡之犯行，應堪以認定。次查，扣案之煙草一包，係於八十九年十月十
    日下午四時三十分許，在國道一號公路后里收費站南向處於被告所穿著之長褲口
    袋內查獲等情，業據被告供承在卷，核與被告同行之友人甲○○於警訊中所陳情
    節符，而該煙草送驗後，為含有第二級毒品大麻成分之煙草（煙草重０．七四公
    克），有法務部調查局鑑驗通知書一紙存卷可按，則被告持有含第二級毒品大麻
    成分之煙草犯行，亦堪以認定。雖被告辯稱其有施用第二級毒品大麻，然其尿液
    檢驗結果，則呈大麻陰性反應，已如前述，則難僅憑其之自白，認定其持有含第
    二級毒品大麻成分之煙草前，有施用大麻一事屬實。綜上所述，本案事證明確，
    被告犯行均堪認定，應予依法論科。
二、查被告前因施用第二級、第一級毒品案件，分經裁定送觀察、勒戒後，均認無繼
    續施用毒品之傾向，由臺灣臺北地方法院檢察署檢察官於八十九年三月十日以八
    十九年度毒偵緝字第三九號、八十九年度毒偵字第八七八號及臺灣士林地方法院
    檢察署檢察官於八十九年九月二十五日以八十九年度毒偵字第二一七一號為不起
    訴處分確定在案，有臺灣高等法院檢察署刑案紀錄簡覆表附卷可稽，其於經二次
    不起訴處分後五年之內再施用第一級毒品海洛因或嗎啡，並持有含第二級毒品大
    麻成分之煙草一包，核其所為，係犯毒品危害防制條例第十條第一項之施用第一
    級毒品罪及同條例第十一條第二項之持有第二級毒品罪。其施用第一級毒品前持
    有毒品之低度行為，為施用毒品之高度行為所吸收，不另論罪。其所犯上開二罪
    間，犯意各別，行為互殊，應予分論併罰。末查被告前曾於八十六年間因藥事法
    等案件，經本院判處應執行有期徒刑一年二月確定，於八十七年三月二十四日入
    監執行，又因前於八十七年間所犯之贓物罪，經臺灣高等法院判處有期徒刑三月
    確定，並裁定更定其上開所犯之罪應執行有期徒刑一年四月，於八十八年一月七
    日假釋出監，八十八年八月七日假釋縮刑期滿未經撤銷，而以已執行完畢論，此
    有上開刑案紀錄簡覆表一件在卷可徵，其於刑之執行完畢五年之內再犯本案有期
    徒刑以上之罪，為累犯，應依刑法第四十七條規定加重其刑。爰審酌被告因施用
    毒品觸法，經二次觀察、勒戒認無繼續施用毒品之傾向後，仍不斷然戒絕毒品，
    隨即再施用第一級毒品及持有第二級毒品，犯罪之手段、施用毒品之期間及犯罪
    後之態度等一切情狀，量處如主文所示之刑及定其應執行之刑，以資懲儆。扣案
    之含有第二級毒品大麻成分之煙草一包（煙草重０．七四公克），應依毒品危害
    防制條例第十八條第一項前段規定沒收併銷燬之。
據上論斷，應依刑事訴訟法第二百九十九條第一項前段，毒品危害防制條例第十條第
一項、第十一條第二項、第十八條第一項前段，刑法第十一條前段、第四十七條、第
五十一條第五款判決如主文。
本案檢察官蔡佳玲到庭執行職務
中      華      民      國      九十    年      八      月    三十一    日
                                    臺灣臺北地方法院刑事第五庭
                                        法  官  朱夢蘋
右正本證明與原本無異。
如不服本判決，應於判決送達後十日內，向本院提出上訴狀。
                                        書記官  周小玲
中      華      民      國      九十    年      九      月      五      日
附錄：
毒品危害防制條例第十條
施用第一級毒品者，處六月以上五年以下有期徒刑。
施用第二級毒品者，處三年以下有期徒刑。
毒品危害防制條例第十一條：
持有第一級毒品者，處三年以下有期徒刑、拘役或新臺幣五萬元以下罰金。
持有第二級毒品者，處二年以下有期徒刑、拘役或新臺幣三萬元以下罰金。
持有專供製造或施用毒品之器具者，處一年以下有期徒刑、拘役或新臺幣一萬元以
  下罰金。


司法院資訊處製作；財團法人民間司法改革基金會備份。
